臺灣高等法院高雄分院刑事裁定
111年度毒抗字第191號
抗  告  人  
即  被  告  顏再裕


上列抗告人因聲請觀察勒戒案件，不服臺灣澎湖地方法院中華民
國111年4月25日裁定(111年度毒聲字第11號)，提起抗告，本院
裁定如下：
    主  文
抗告駁回。
    理  由
一、抗告意旨略以：原審裁定抗告人即被告甲○○（下稱被告）施
    用第一級毒品應送觀察勒戒處分，惟本案已經過2、3年，且
    先前法院對此案件已判過，被告先前施用毒品經法院判處有
    期徒刑6月，被告亦已執行完畢，為此聲明抗告不服原審裁
    定云云。
二、按毒品條例第20條、第23條、第24條業經修正，並增訂第35
    條之1，經總統於民國109年1月15日公布、同年7月15日施行
    。茲就法律適用情形說明如下：
  ㈠毒品條例第20條第3項、第23條第2項分別修正為「依前項規
    定為觀察、勒戒或強制戒治執行完畢釋放後，『3年後』再犯
    第10條之罪者，適用前2項之規定」、「觀察、勒戒或強制
    戒治執行完畢釋放後，『3年內』再犯第10條之罪者，檢察官
    或少年法院（地方法院少年法庭）應依法追訴或裁定交付審
    理」。
  ㈡上開109年1月15日修正公布、同年7月15日施行之毒品條例第
    20條第3項規定，犯第10條之罪於觀察、勒戒或強制戒治執
    行完畢釋放後，3年後再犯第10條之罪者，適用本條前2項之
    規定。上開所謂「3年後再犯」，只要本次再犯（不論修正
    施行前、後）距最近1次觀察、勒戒或強制戒治執行完畢釋
    放，已逾3年者，即該當之，不因其間有無犯第10條之罪經
    起訴、判刑或執行而受影響（最高法院刑事大法庭109年度
    台上大字第3826號裁定參照）。
　㈢依同條例第35條之1第1款、第2款之規定：偵查中之案件，由
    檢察官依修正後規定處理；審判中之案件，由法院依據修正
    後規定處理。
三、經查：
  ㈠被告於108年8月9日為警採集毛髮前1週至3.8個月內之某日，
    在不詳地點，以不詳之方式施用第一級毒品海洛因1次。嗣
    經警採集被告毛髮送驗，驗得嗎啡、6-乙醯嗎啡陽性反應之
    事實，有中山醫學大學附設醫院檢驗科藥物檢測中心108年9
    月27日出具之毛髮檢驗結果報告1紙在卷可稽，是被告有施
    用第一級毒品之事實，堪予認定。
　㈡被告本案施用第一級毒品犯行，經臺灣澎湖地方檢察署檢察
    官於109年3月8日以108年度毒偵字第90號起訴，原審依上開
    新修正之法律規定而為公訴不受理判決，該判決並敘明檢察
    官對本案應依109年7月15日修正後之新法規定，向法院聲請
    裁定送觀察、勒戒，此有原審109年度訴字第7號刑事判決在
    卷可佐。是本案雖已經原審法院審理判決，但尚不影響檢察
    官應依法向法院對被告為聲請觀察、勒戒處分。是被告所辯
    本案已判過，法院不應再審理，尚有誤會。
　㈢被告雖辯稱先前施用第一級毒品已經法院判刑6月並已執行完
    畢云云，惟被告該次犯行係於107年10月30或31日晚間某時
    ，在高雄市三多路某飯店內，將海洛因放入香菸菸草中，以
    點火燃燒吸食煙霧方式施用海洛因1次，此有原審108年度訴
    字第5號刑事判決在卷可稽。而被告本案行為時間是108年8
    月9日為警採集毛髮前1週至3.8個月內之某日，兩者行為時
    間不同，並非同一案件，是被告此部分辯解，尚無可採。
　㈣被告自97年7月2日觀察、勒戒執行完畢後，雖再犯施用毒品
    罪，然其經法院判刑執行完畢後，均未再接受觀察、勒戒或
    強制戒治等情，有臺灣高等法院被告前案紀錄表在卷可稽，
    是被告本案，距其最近一次因施用毒品經觀察、勒戒執行完
    畢已逾3年，且係於109年7月15日新法施行前所犯。本件被
    告於前開觀察、勒戒執行完畢釋放3年後再次施用毒品，依
    前揭說明，自應依新修正毒品危害防制條例第20條第3項規
    定，再予適用觀察、勒戒之機會。
四、綜上所述，原審因認檢察官之聲請為正當，而依毒品危害防
    制條例第20條第3項、第1項，裁定被告施用第一級毒品，令
    入勒戒處所觀察、勒戒，其期間不得逾2月。經核並無不合
    ，被告仍執前詞提起抗告，而指摘原裁定不當，為無理由，
    應予駁回。
據上論結，應依刑事訴訟法第412條，裁定如主文。
中　　華　　民　　國　　111 　年　　5 　　月　　25　　日
                  刑事第六庭    審判長法  官  李政庭
                                      法  官  王光照
                                      法  官  施柏宏
以上正本證明與原本無異。
不得再抗告。
中　　華　　民　　國　　111 　年　　5 　　月　　25　　日
                                      書記官  沈怡瑩